【裁判字號】    97,易,588
【裁判日期】    970516
【裁判案由】    詐欺
【裁判全文】
臺灣板橋地方法院刑事判決               97年度易字第588號
公  訴  人  臺灣板橋地方法院檢察署檢察官
被      告  甲○○
上列被告因詐欺案件，經檢察官提起公訴（97年度偵字第1825號
）及移送併辦（臺灣臺北地方法院檢察署97年度偵字第7289號、
臺灣板橋地方法院檢察署97年度偵字第4830號），本院判決如下
：
    主  文
甲○○共同意圖為自己不法之所有，以詐術使人將本人之物交付
，處有期徒刑捌月。
    事  實
一、甲○○明知自稱「傑哥」之真實姓名年籍不詳成年男子係詐
    欺集團成員，竟與該綽號「傑哥」共同基於意圖為自己不法
    所有之犯意聯絡，先於民國96年10月2 日，在台北縣板橋市
    ○○路中國信託商業銀行板橋分行，向該銀行申請開設並取
    得帳號0000000000000 號帳戶之存摺、金融卡及密碼後，隨
    即在該銀行內，將上開存摺、金融卡、密碼交予「傑哥」，
    任由該成年人士所屬或其轉手之犯罪集團作為犯罪取財收受
    款項之工具，並以每領取一筆款項可自「傑哥」獲取新臺幣
    （下同）500 元零用金之報酬，擔任前往金融機構領取詐騙
    贓款工作（俗稱「車手」），而參與該詐欺集團之運作。嗣
    該成年人士或其轉手之犯罪集團成員，即(1)於96年10月5 日
    ，以電話向乙○○○佯稱其購買之自用小客車有三件違規，
    為配合甲○○檢察官辦案須先將存款領出，經公證後存入公
    證存摺再返還等語，致乙○○○信以為真而陷於錯誤，遂於
    同日下午2 時許，依詐騙集團成員之指示匯款65000 元至上
    開甲○○中國信託商業銀行板橋分行帳戶內，隨即遭提領一
    空；(2)於96年10月5 日上午10時10分許，以電話向王關鑫佯
    稱其個人資料外洩帳戶遭凍結，需另開設一個新帳戶，致王
    關鑫信以為真而陷於錯誤，遂於同日，前往嘉義市○區○○
    ○路中國信託商業銀行嘉義分行，依詐騙集團成員之指示匯
    款80,000元至上開甲○○中國信託商業銀行板橋分行之帳戶
    內，再於同日由「傑哥」以電話聯絡甲○○，並臺北縣五權
    公園取回上開帳戶存摺、金融卡後，指示甲○○前往中國信
    託商業銀行板橋分行提領該筆款項，而甲○○於提領後，在
    該銀行門口，將上開王關鑫所匯入之80000 元及上開帳戶存
    摺、金融卡交予「傑哥」，並領取500 元之零用金。嗣因乙
    ○○○、王關鑫發覺有異分別報警處理，為警循線查獲。
二、案經臺北縣政府警察局板橋分局移送臺灣板橋地方法院檢察
    署檢察官偵查起訴及移送併辦暨乙○○○訴由臺灣臺北地方
    法院檢察署檢察官移送併辦。
    理  由
壹、證據能力有無之判斷：
    被告及檢察官對於後述證據之證據能力均不爭執，依刑事訴
    訟法第159 條之5 規定，均有證據能力，合先敘明。
貳、實體方面：
一、訊據被告甲○○雖坦承有於前揭時地將上開中國信託商業銀
    行板橋分行之存摺、金融卡、密碼交予「傑哥」，並有提領
    80000 元等事實不諱，惟否認有何共同詐欺取財犯行，辯稱
    ：伊是因應徵快遞工作為了領錢，而應聯絡人「傑哥」要求
    ，將上開存摺、金融卡、密碼交「傑哥」保管，是「傑哥」
    拿到上開存摺後幾天，打電話要伊去領80000 元，伊將領得
    的80000 元交予「傑哥」後，「傑哥」有給伊500 元零用金
    ，但伊並沒有詢問該筆款項的由來，也不知道「傑哥」為何
    要給伊500 元云云。惟查：
  (一)被害人乙○○○、王關鑫因遭詐騙集團詐騙，而分別於上開
    時地將65000 元、80000 元匯入被告前揭中國信託商業銀行
    板橋分行帳戶，且經匯入後，即遭提領一空等情，已據證人
    即被害人乙○○○、王關鑫分別於警詢證述甚明（見97年度
    偵字第4830號偵查卷第12頁、97年度偵字第1825號偵查卷第
    11頁），並有帳戶歷史交易查詢影本、中國信託商業銀行存
    入憑證影本及中國信託商業銀行股份有限公司96年10月16日
    中信銀集作字第96508422號函影本各1 件附卷可稽，且被告
    亦坦認有於前揭時地將其所有上開存摺、金融卡、密碼交予
    他人，而於王關鑫匯入80000 元後，亦有從上開帳戶內提領
    80000 元交予「傑哥」，並因此獲取500 元零用金之報酬等
    語在卷足參（見本院卷第18頁至第20頁），自堪信為真實。
  (二)被告有將前揭中國信託商業銀行板橋分行之存摺、金融卡、
    密碼全數交予他人之事實，已據被告於本院準備程序中坦承
    在卷（見本院卷第18頁至第19頁）；被告雖辯稱伊是應徵工
    作，為了領錢，才將前揭中國信託商業銀行板橋分行之存摺
    、金融卡、密碼交給自稱「傑哥」之聯絡人云云，然任何人
    均可辦理金融帳戶存摺、金融卡使用，如無正當理由，實無
    取用他人存摺、金融卡、密碼使用之必要，而金融存摺、提
    款卡及密碼亦事關個人財產權益之保障，其專有性甚高，除
    非本人或與本人親密關係者，難認有何理由可自由流通使用
    該存摺、金融卡及密碼，一般人均有妥為保管及防止他人任
    意使用之認識，縱特殊情況偶需交付他人使用，亦必深入瞭
    解用途及合理性，始予提供，且該等專有物品如落入不明人
    士手中，而未加以闡明正常用途，極易被利用為與財產有關
    之犯罪工具，此為吾人依一般生活認知所易於體察之常識。
    本件依被告於本院準備程序中所述：「我於96年10月2 日有
    在臺北縣板橋市○○路之中國信託商業銀行板橋分行前把我
    的中國商銀存摺、提款卡、密碼交給傑哥，那是當天才開戶
    的，我交給傑哥是因為裡面沒有錢，他說要他要放在他那裡
    ，我就放在他那裡。我跟傑哥不認識，是我應徵工作，傑哥
    是聯絡人，我是開戶即96年10月2 日前兩天才應徵工作，傑
    哥是96年10月2 日當天打電話給我要我去開戶，說是領錢要
    用的，但沒有跟我講說已經錄用我了，我當時應徵的工作是
    快遞，我教育程度是高中休學，我是學體育的，我以前曾經
    在工廠做過烤漆。我還有郵局、合庫的存摺，傑哥跟我講要
    我去開中國信託商業銀行的戶頭領錢，我不知道傑哥的聯絡
    方式，因為他打電話來電話號碼都沒有顯示號碼」等語（見
    本院卷第18頁至第19頁），可知其與綽號「傑哥」之人並無
    深交，不僅不詳「傑哥」之真實姓名年籍，且無從與之聯絡
    ，又尚未獲得該工作之錄取，並無提供存摺匯入薪資之必要
    ，況縱作為匯入薪資之用，亦應由自己收執，方得以領取薪
    資，自無交予他人之理，被告竟率爾將個人理財之上開中國
    信託商業銀行板橋分行帳戶之存摺、金融卡、密碼交予該綽
    號「傑哥」男子，有違常理殊甚。而被告對於非有正當理由
    ，隨意要求其提供帳戶、金融卡及密碼之人，客觀上應可預
    見該人之目的，係供為某筆資金之存入後再行領出，並藉以
    牟利之用，此亦為一般人本於一般認知能力均易於瞭解。又
    近年來電視或平面媒體上，常有詐騙集團利用金錢收購、租
    借等種種事由，蒐集他人所申請之人頭帳戶，用以掩飾、隱
    藏，供作受詐騙或恐嚇之被害人匯款之帳戶再提領使用，致
    使警方追索犯罪無著之報導，被告行為時既係心智思慮已成
    熟之成年人，此觀諸其前開所述之教育程度及工作經歷自明
    ，是依其社會生活經驗及智識程度，對於將自己開設存款帳
    戶之存摺、金融卡、密碼等物交予他人，該帳戶將有可能被
    利用作為實行財產犯罪之工具一節，應有所預見及認識，被
    告卻猶將前揭銀行帳戶存摺、金融卡及所屬密碼交付與不詳
    人士使用，自難謂對於該綽號「傑哥」之人及其所屬集團將
    可能用之於詐騙毫無所悉。況再參以被告於本院準備程序中
    所述：「傑哥有叫我用這個帳戶幫他提款過，時間隔96年10
    月2 日沒幾天，傑哥打電話給我說戶頭內有80000 元叫我去
    領出來，我去臺北縣板橋市○○路之中國信託商業銀行板橋
    分行臨櫃領款，領到以後到銀行外面我就交給傑哥，他給我
    500 元，我不知道他為何給我500 元，但我有拿。80000 元
    如何來，他沒有跟我說，我不清楚」等語（見本院卷第19頁
    ），顯見被告亦知其帳戶內有不明金錢來源，且以500 元報
    酬之代價代為提領該等不明金錢，益徵被告不僅明知該綽號
    「傑哥」之人有利用其上開中國信託商業銀行帳戶存提金錢
    ，且亦參與提領該款項之工作，是被告對於綽號「傑哥」男
    子及其所屬集團收取其上開中國信託商業銀行帳戶之存摺、
    金融卡及密碼，係供犯罪所得匯提之工具一節，應知之甚明
    。被告辯稱伊是應徵工作，為了領錢，才將前揭中國信託商
    業銀行板橋分行之存摺、金融卡、密碼交給自稱「傑哥」之
    聯絡人云云，自無可採。
  (三)按刑法上之幫助犯，固以幫助他人犯罪之意思而參與犯罪構
    成要件以外之行為而成立，惟所謂以幫助他人犯罪之意思而
    參與者，指其參與之原因，僅在助成他人犯罪之實現，至所
    謂參與犯罪構成要件以外之行為者，則指其所參與者非直接
    構成某種犯罪事實之內容，而僅係助成其犯罪事實實現之行
    為而言，苟已參與構成某種犯罪事實之一部，即屬分擔實施
    犯罪之行為，雖僅以幫助他人犯罪之意思而參與，亦仍屬共
    同正犯。最高法院著有27年上字第1333號、30年上字第1781
    號等判例意旨，可資參照。再按所謂共同實施，並不以參與
    全部犯罪行為為必要，其分擔實施一部分行為者，仍屬共同
    正犯，最高法院亦著有95年度台上字第546 號判決意旨可參
    。本件被告於前揭時地提供其所有中國信託商業銀行板橋分
    行帳戶存摺、金融卡及密碼供綽號「傑哥」之人及其所屬詐
    騙集團時，既已有供他人利用作為實行財產犯罪工具之預見
    及認識，猶於事後進一步參與至金融機構提領詐欺犯罪所得
    贓款從事「車手」工作，並領取報酬，雖未全程參與，但已
    確實實行詐欺取財之構成要件行為，是被告與綽號「傑哥」
    及其所屬之詐欺集團成員間，在詐欺取財合同意思範圍內，
    有互相利用他人之行為，分擔實行，共同達成詐欺之目的，
    是被告自96年10月2 日將上開中國信託商業銀行板橋分行帳
    戶存摺、金融卡及密碼交予「傑哥」後，既自當日即參與提
    領款項之車手，則其自應就該日起，對於該詐欺集團施行詐
    術之全部行為共同負責。故被告雖否認有前往提領被害人乙
    ○○○所匯入之65000 元，且亦無證據足資證明被告有何參
    與詐騙被害人乙○○○之行為、或於事後亦分得款項之積極
    證據，亦因被告前揭參與該詐欺集團犯行而應共同負責。
  (四)綜上所述，被告所辯，均無足採。本件事證明確，被告犯行
    洵堪認定。
二、核被告所為，係犯刑法第339 條第1 項之詐欺取財罪。被告
    與綽號「傑哥」成年男子及其所屬詐欺集團間，就上開詐欺
    取財犯行，有犯意聯絡及行為分擔，應為共同正犯。又刑事
    法若干犯罪行為態樣，本質上原具有反覆、延續實行之特徵
    ，立法時既予特別歸類，定為犯罪構成要件之行為要素，則
    行為人基於概括之犯意，在密切接近之一定時、地持續實行
    之複次行為，倘依社會通念，於客觀上認為符合一個反覆、
    延續性之行為觀念者，於刑法評價上，即應僅成立一罪。學
    理上所稱「集合犯」之職業性、營業性或收集性等具有重複
    特質之犯罪均屬之，例如經營、從事業務、收集、販賣、製
    造、散布等行為概念者是。查本件詐欺集團自始即係以各種
    手法不斷詐騙不特定人為目的，而詐欺集團成員亦有反覆、
    密集多次提領被害人受騙所匯入款項及匯款至指定帳戶之情
    形，渠等犯行本質上原具有反覆、延續實行之特徵，是被告
    所犯共同2 次詐欺取財犯行，在法律評價上應均屬於包括一
    罪之集合犯。檢察官移送併辦意旨認被告係犯刑法第30條、
    第339 條第1 項之幫助詐欺取財罪，顯有誤會，應予更正。
    至公訴人起訴事實雖未敘及被告上開提供帳戶詐欺乙○○○
    之犯行（即臺灣臺北地方法院檢察署97年度偵字第7289號、
    臺灣板橋地方法院檢察署97年度偵字第4830號移送併辦部分
    ），惟此部分與前開起訴論罪部分具有實質上一罪之集合犯
    關係，應為起訴效力所及，本院自應併予審究，附此敘明。
    爰審酌被告年輕力壯，竟圖私利，而參與詐欺集團之運作，
    造成被害人損害，惡性非輕，及其負責提領款項之行為僅1
    次，復衡以其素行、犯罪動機、目的、手段、智識程度及犯
    後否認犯行態度不佳、迄未賠償被害人損害等一切情狀，量
    處如主文所示之刑。
據上論斷，應依刑事訴訟法第299 條第1 項前段，刑法第28條、
第339 條第1 項，刑法施行法第1 條之1 ，判決如主文。
本案經檢察官顏世翠到庭執行職務。
中    華    民    國    97    年    5     月    16    日
                  刑事第十三庭    審判長法  官  李麗珠
                                        法  官  許映鈞
                                        法  官  俞秀美
上列正本證明與原本無異。
如不服本判決，應於送達後十日內敘明上訴理由，向本院提出上
訴狀
                                        書記官  林政良
中    華    民    國    97    年    5     月    16    日
附錄本案論罪科刑法條全文：
刑法第339條
意圖為自己或第三人不法之所有，以詐術使人將本人或第三人之
物交付者，處5 年以下有期徒刑、拘役或科或併科1 千元以下罰
金。
以前項方法得財產上不法之利益或使第三人得之者，亦同。
前二項之未遂犯罰之。


司法院資訊處製作；財團法人民間司法改革基金會備份。
